臺灣臺北地方法院刑事判決　　　　　　　94年度易字第1991號
公　訴　人　臺灣臺北地方法院檢察署檢察官
被　　　告　乙○○
選任辯護人　溫惠美律師
上列被告因偽造文書等案件，經檢察官提起公訴（93年度偵續字
第437號），本院判決如下：
    主  文
乙○○連續意圖為自己不法之所有，而侵占對於業務上所持有之
物，處有期徒刑捌月；減為有期徒刑肆月，如易科罰金，以銀元
佰元即新台幣玖佰元折算壹日。
偽造之「壬○○」、「戊○○」署名各壹枚均沒收。
    事  實
一、緣凱威環球股份有限公司（原址設在：台北市○○區○○路
    四十號十一樓之二，負責人庚○○，下簡稱：凱威公司）代
    理南非ＳＯＵＴＨＥＲＮ　ＳＵＮ集團渡假村之分時渡假擁
    有權（或稱假期擁有權）等商品之銷售業務，會員於繳納買
    賣價金（即會籍費用）後即可取得渡假村會員權利，日後如
    欲使用其會員權利（即渡假）時，得委由凱威公司代為聯繫
    、安排渡假住宿等事宜；而乙○○於民國九十一年九月二十
    七日與凱威公司簽立專屬委任銷售契約書，自同年十一月一
    日起擔任凱威公司副總經理職務，同時凱威公司在桃園縣桃
    園市○○路一一０號五樓成立營業據點（下以：桃園營業據
    點代之），交由乙○○負責桃園營業據點之會場行銷業務，
    為凱威公司處理與客戶接洽及向客戶收取價款後繳回總公司
    等事務，為從事業務之人；又桃園營業據點如成功售出分時
    渡假擁有權等商品，須與客戶簽署銷售契約書或訂購申請書
    ，並收取訂金、價款後繳回台北總公司，另將銷售成績與收
    取價金數額據實填載於客戶出席日報表及完款表，連同已成
    交之銷售契約書、訂購申請書逐日回報台北總公司核實。
二、詎乙○○基於意圖為自己不法所有之概括犯意，於九十二年
    九月間起至同年十一月間，將其擔任凱威公司副總經理身分
    所接洽之客戶丁○○、壬○○、甲○○、戊○○、己○○、
    辛○○等收取之會籍費用（詳細時間、客戶名稱及金額均詳
    如附表所示），卻未將該款項全數繳回台北總公司，而僅繳
　　回如附表一所示之金額，而以多報少之方式收取差額，將本
    應繳回台北總公司之客戶會籍費用差額侵占入己，共計侵占
    新台幣（下同）五十九萬七千五百元。而乙○○為掩飾其上
    揭侵占犯行以防台北總公司發現，竟復基於行使偽造文書、
    業務上登載不實文書之概括犯意，於上開時間，在桃園縣桃
    園市○○路一一０號五樓桃園營業據點內，先後將不實之客
    戶成交價款（銷售總額）、日期、給付金額等事項，登載於
    其業務上製作之凱威環球股份有限公司成交明細表（九月份
    、十月份、十一月份）、完款表（九月份、十月份、十一月
    份），偽稱丁○○、壬○○、甲○○均僅繳納十二萬元、戊○○僅繳納三萬元，而己○○部分則隱匿未登載，致生不實
    之結果；又承前開偽造文書之概括犯意，先於九十二年十月
    十四日與壬○○簽立銷售契約時，交予正確金額即價款二十
    六萬元之訂購申請書及以刷卡方式給付訂金五萬元之收據後
    ，另行偽造價款十二萬元、預付訂金五千元之訂購申請書、
    收據，並在訂購申請書上客戶簽章欄內偽造「壬○○」署名
    一枚而偽造之，又於與戊○○簽立銷售契約時，交予正確金
    額即價款二十六萬元之銷售契約書，另行偽造價款三萬元之
    銷售契約書，並在該份銷售契約書立契約書人（乙方）欄內
    偽造「戊○○」署名一枚而偽造之，先後持以回報予台北總
    公司而行使之，用以期使台北總公司難以查核，足以生損害
    於壬○○、戊○○以及凱威公司。嗣乙○○及桃園營業據點
    之員工集體於九十二年十二月七日、八日以傳真方式向台北
    總公司辭職，並於同年十二月十日返回桃園營業據點拿取物
    品時，經凱威公司代表人庚○○發覺，趕赴桃園營業據點了
    解狀況，始查悉上情。
三、案經凱威公司代表人庚○○告訴及台北市政府警察局大安分
    局報請臺灣台北地方法院檢察署檢察官偵查起訴。
    理  由
一、證據能力部分：
    (一)按被告以外之人於審判外之言詞或書面陳述，除法律有規
      定者外，不得作為證據，刑事訴訟法第一百五十九條第一
      項固定有明文。然被告以外之人於偵查中向檢察官所為之
      陳述，除顯有不可信之情況外，得為證據；被告以外之人
      於審判外之陳述，雖不符同法第一百五十九條之一至之四
      之規定，而經當事人於審判程序同意作為證據，法院審酌
      該言詞陳述或書面陳述作成時之情況，認為適當者，亦得
      為證據；又當事人、代理人或辯護人於法院調查證據時，
      知有第一百五十九條第一項不得為證據之情形，而未於言
      詞辯論終結前聲明異議者，視為有前項之同意，同法第一
      百五十九條之一第二項、第一百五十九條之五亦分別定有
      明文。而刑事訴訟法第一百五十九條之五的立法意旨在於
      傳聞證據未經當事人之反對詰問予以核實，原則上先予排
      除。惟若當事人已放棄反對詰問權，於審判程序中表明同
      意該等傳聞證據可作為證據；或於言詞辯論終結前未聲明
      異議，基於尊重當事人對傳聞證據之處分權，及證據資料
      愈豐富，愈有助於真實發見之理念，上開傳聞證據亦均得
      資為證據。
    (二)經查，本件關於證人丙○○、丁○○、己○○、辛○○、
      壬○○於偵查中所為陳述，固均係被告以外之人於審判外
      所為之言詞陳述，然渠等於檢察官偵查中，均經檢察官諭
      知證人有具結之義務及偽證之處罰並命朗讀結文具結擔保
      其證言之真實性後，以證人身分，於檢察官面前完整、連
      續陳述其親身經歷，且查無違法取證之瑕疵存在，應無顯
      不可信之情形，引用上開證人於檢察官面前所為陳述作為
      證據應屬適當，依刑事訴訟法第一百五十九條之一第二項
      之規定，自均得為證據。
    (三)又告訴人庚○○於警詢、偵查中所為之陳述，其性質雖屬
      傳聞證據，且查無符合同法第一百五十九條之一至第一百
      五十九條之四等情形，然被告及其選任辯護人於本院行準
      備程序時對上開證據之證據能力未表示爭執（見本院九十
      五年一月二日準備程序筆錄），且經本院於最後審理期日
      就上開警詢、偵訊筆錄逐一提示並告以要旨，被告及其選
      任辯護人就此部分證據之證據能力亦均未聲明異議，僅爭
      執其所述實在否（核屬證明力問題），復未於言詞辯論終
      結前對該等筆錄之證據能力聲明異議，是告訴人庚○○於
      警詢、偵查中之證言，已擬制被告同意作為證據，本院審
      酌上開筆錄作成時並無違法取證之瑕疵存在，引用其上開
      陳述作為證據應屬適當，依刑事訴訟法第一百五十九條之
      五規定，即有證據能力。
二、訊據被告固坦承係於九十一年十月間起擔任凱威公司副總經
    理，派駐在桃園營業據點，負責會場行銷業務（即招攬客戶
    ），為凱威公司處理與客戶接洽及向客戶收取價款後繳回總
    公司等事務，並確曾與如附表所示之客戶簽約並收取價款，
    而僅繳回如附表所示之金額回台北總公司等事實，惟矢口否
    認有何侵占告訴人凱威公司之款項等犯行，並辯稱：因庚○○於九十二年九月九日開業務會議時，告知業務緊縮無法發
    薪並預告將於十二月倒閉，要伊自行處理所率團隊之未來工
    作規劃，伊遂當場宣佈不再賣凱威公司之商品，之後即自南
    非供貨商ＣＡＰＥ　ＥＳＣＡＰＥ公司取得旅遊商品，與國
    內多家飯店合作，如附表所示之客戶所購買之產品，均與告
    訴人公司產品不同，當然無侵占凱威公司款項之問題，伊之
    所以將丁○○、壬○○、甲○○簽約金中之十二萬元、戊○○簽約金中之三萬元，匯入告訴人公司之銀行帳戶，係為讓
    告訴人公司得以發放薪水予電訪部員工，並非以多報少；雖
    伊仍援用凱威公司原契約範本，然此僅屬與客戶締約之權宜
    做法，並無業務登載不實之故意云云。惟查：
    (一)上揭事實，業據告訴人之代表人庚○○於檢察官訊問及本
      院審理時證述甚詳，而證人丁○○、甲○○、壬○○、戊○○、己○○所簽署之銷售契約書或訂購申請書，均係凱
      威公司之銷售契約或是訂購申請書，且係在九十二年十二
      月七日被告提出離職申請書之前一情，亦有卷附之銷售契
      約、訂購申請書可稽，佐以證人丁○○於偵訊時證稱：其
      原是太平洋公司會員，後來是和凱威公司簽約，成為凱威
      公司的會員，繳了約二十六萬元之會費，後來才成為海威
      公司會員，沒有另外再繳錢等語（見偵續卷第六十七頁）
      ，證人壬○○於偵查中證稱：與凱威公司簽旅遊服務契約
      ，繳二十六萬元等語（見偵續卷第五十一頁、第五十三頁
      ），甲○○於本院審理時證稱：九十二年十一月六日聽完
      說明會後就有刷卡付訂金，同年月二十一日匯完二十三萬
      元款項後就有利用此外出旅遊等語（見本院九十六年七月
      三日審理筆錄），是上開證人丁○○、甲○○、壬○○、
      己○○、戊○○均係在被告於九十二年十二月七日以傳真
      方式通知凱威公司離職之前，即與被告簽約並均給付價款
      完畢之事實，應屬無疑。
    (二)被告雖辯稱從九十二年九月就不再賣凱威公司之商品，上
      開客戶均係海威公司之客戶云云。然：
      (1)被告於九十二年十二月七日傳真員工離職申請書，表明
        辭職之意，且於離職後，因未領得九十二年十月、十一
        日月份薪資，而向桃園縣政府申請勞資爭議調解一情，
        此為被告自承，復有員工離職申請書、桃園縣政府九十
        三年一月八日府勞資字第０九三０００五四九九號函暨
        所檢附之桃園縣政府勞資爭議調解紀錄、凱威積欠薪資
        明細各一份在卷可稽（見九十三年度偵字第一二四一０
        號卷第一三七頁至第一四０頁），於上開凱威積欠薪資
        明細中，確列明「乙○○、職稱ＳＤ，應發４６０５３
        ，尚欠３６０５３」，是如被告業已於九十二年九月九
        日即當眾表明不再販賣凱威公司之產品，業已離開凱威
        公司，何以仍請求凱威公司給付九十二年十月、十一月
        份之薪資？是被告所述前後矛盾，尚無從採信。
      (2)再者，有關證人丁○○部分，是在九十二年八月三十日
        即已填寫訂購申請書，並預付現金一千元資為訂金，約
        定總價款為二十六萬元，其後於九十二年九月十日匯款
        二十六萬六千元至被告指定之中央信託局桃園分局之帳
        戶等事實，有訂購申請書、板信商業銀行匯出匯款申請
        書各一份（影本）在卷可稽（見九十三年度偵自第七八
        九０號卷(二)第六十八頁、第六十九頁），縱被告辯稱於
        九十二年九月九日業務會議當眾宣佈不再販賣凱威公司
        之商品一情為真，然證人丁○○於九十二年八月三十日
        即已成為凱威公司之會員，甚且於同年九月十日全部繳
        清會費，實難認證人丁○○所購買之商品非屬凱威公司
        所有之商品，然被告就此部分卻僅繳回十二萬元，剩餘
        十四萬元部分當係構成業務侵占，被告此部分所辯顯不
        足採信。
      (3)另關於證人戊○○部分，被告係於九十二年十一月二日
        與戊○○簽立銷售契約書，約定價款二十六萬元，並由
        戊○○當場刷卡三萬元資為訂金，於九十二年十一月二
        十九日再次以刷卡方式給付八萬七千五百元，剩餘款項
        則係以原太平洋休閒會館之會籍抵付等事實，業經證人
        戊○○於本院審理時當庭證述甚詳（見本院九十六年七
        月二十七日審理筆錄），並有銷售契約書、收據各一份
        附卷可參（見九十三年偵字第七八九０號卷(二)第一０八
        頁至第一０九頁，本院卷(三)第一三七頁），是以證人戊○○至遲於九十二年十一月二十九日已成為公司會員；
        再者，證人戊○○於本院審理時明確證稱：九十三年偵
        字第七八九０號卷(二)第一一０頁之銷售契約書上簽名並
        非其所為等語（見本院九十六年七月二十七日審理筆錄
        ），而證人庚○○亦當庭陳明：該份銷售契約書係被告
        傳真回報公司業績等語（見本院九十六年七月二十七日
        審理筆錄），是以該份銷售契約書顯係他人偽造而非證
        人戊○○所簽署，被告若非為掩飾其侵占款項之事實，
        何須另行偽造該份銷售契約書呈報給台北總公司？至於
        被告辯稱僅收到戊○○五萬元云云，然證人戊○○證稱
        ：係以三萬元刷卡、十一月二十九日刷卡八萬七千五百
        元分期付款，至於剩餘款項則係以先前太平洋休閒會館
        會員所繳款項抵充，只要信用卡帳單寄來，伊均有繳納
        等語（見本院九十六年七月二十七日審理筆錄），並提
        出收據一紙附卷，是以證人戊○○確已給付十一萬七千
        五百元予被告，被告空言否認，所辯不足採信。
      (4)至於證人己○○確於九十二年十一月二十七日簽署銷售
        契約書，並於同年十二月匯款十二萬元至被告申設之國
        泰世華銀行忠孝分行帳戶等事實，業經證人己○○於本
        院審理時證述甚詳（見本院九十六年七月三日審理筆錄
        ），並有銷售契約書、陽信商業銀行匯款收執聯各一份
       （均影本）附卷可稽（九十三年偵字第七八九０號卷(二)
        第一一二頁、第一一三頁），觀諸證人己○○所簽署之
        銷售契約書內容（九十三年偵字第七八九０號卷(二)第一
        一０頁）與被告偽造「戊○○」簽名之銷售契約書內容
       （九十三年偵字第七八九０號卷(二)第一一０頁）如出一
        轍，且與被告所提供之海威公司契約（九十三年度偵續
        字第四三七號卷第三十二頁至第三十九頁）全然不同，
        是被告辯稱其與己○○簽署契約所販售之商品並非凱威
        公司之產品，顯不可採。
    　(5)雖證人謝茂榮、傅柏勳、陳祖凱於警詢時均證稱：依據
  　    公司申請書承攬顧客，所承攬的是海威公司顧客，非以
        凱威公司名義招攬，甲○○、辛○○是在十二月七日離
        職後成為海威公司的客戶等語（見九十三年偵字第一二
        四一０號卷第二十三頁至第三十七頁），然證人謝茂榮
        、傅柏勳、陳祖凱原係凱威公司桃園營業處所之員工，
        於九十二年十二月七日與被告一同提出離職申請書，轉
        任職於被告成立之海威公司等情，此為證人謝茂榮、傅
        柏勳、陳祖凱於上開警詢筆錄中陳述甚明，且為被告所
        不否認，復有員工離職申請書附卷可稽，是以證人謝茂
        榮、傅柏勳、陳祖凱等人與本案具有利害關係，渠等所
        為證詞是否可採已非無疑。況依證人所述甲○○是在十
        二月七日離職後成為海威公司之客戶云云，然甲○○確
        已於九十二年十一月二十一日即已繳清所有會費並且已
        經行使會員權利一情，業如前述，足認證人謝茂榮、傅
        柏勳、陳祖凱此部分所述與事實、卷存證據均不吻合，
        自不得以此資為有利被告認定之依據。
　　(三)綜上所述，被告前開辯解，均係諉卸刑責之詞，不足採信
　　　。本件事證明確，被告犯行已經證明，應依法論科。
三、查被告行為後，刑法及刑法施行法部分條文業經修正公布，
    並均於九十五年七月一日施行。修正後刑法第二條第一項之
    規定，係規範行為後法律變更所生新舊法律比較適用之準據
    法，於修正後刑法施行後，應適用修正後刑法第二條第一項
    規定之「從舊從輕」之原則為比較；又修正後刑法第三十五
    條，乃刑之重輕之法定次序與標準，應適用裁判時之修正後
    刑法第三十五條之規定。修正後刑法第二條第一項係採「從
    舊從輕」原則，適用最有利於行為人之法律。既曰法律，自
    較刑之範圍為廣；除法律有特別規定者（如修正後刑法第二
    條第二項非拘束人身自由之保安處分適用裁判時法，修正後
    刑法施行法第九條之三規定之情形），應依其規定；或事關
    執行之緩刑之宣告，或犯罪在刑法修正施行前，自首在刑法
    施行後之自首部分，或程序之規定（程序從新，如刑法第四
    十條沒收宣告之程序規定），應適用裁判時之修正後刑法之
    規定外，依修正後刑法第二條第一項比較時，應就「罪、刑
    」有關之共犯、未遂犯、連續犯、牽連犯、結合犯以及累犯
    加重、自首減輕暨其他法定加減原因（如身分加減）與加減
    例等一切情形，綜其全部之結果而為比較後，予以整體適用
    ，不能割裂而分別適用有利益之條文。關於易科罰金之折算
    標準、易服勞役之折算標準及期限、罰金與死刑是否併予執
    行、多數有期徒刑定應執行之刑時之最高刑期之限制等之修
    正，事涉行為人易刑折算標準金額之多寡與期限之長短及定
    執行刑時能否就罰金刑併予執行或有期徒刑定應執行之刑時
    最高度之限制，亦均屬依修正後刑法第二條第一項所應比較
    適用法律之範圍。拘束人身自由之保安處分，並非屬修正後
    刑法第二條第二項規定應適用裁判時法之範圍，除有特別規
    定者外，亦屬應依修正後刑法第二條第一項比較適用之法律
    ；從刑附屬於主刑，除法律有特別規定者外，依主刑所適用
    之法律（以上參考最高法院九十五年五月二十三日刑事庭第
    八次會議決議及最高法院二十四年上字第四六三四號、二十
    四年上字第五二九二號、二十七年上字第二六一五號判例）
    。其次，法律有變更而須為新、舊法之比較以定其適用之目
    的，厥唯保障行為人之既有法律地位不致因法律之修正而惡
    化或受到更不利益之結果並兼謀行為人之利益，此為最高之
    價值，非必斤斤於法律體系適用之完整性，況或基於法規之
    性質，如程序性之法律、事涉執行之緩刑規定，依法理係均
    應適用新法，或因法律另有規定，如修正後刑法第二條第二
    項規定「非拘束人身自由之保安處分係適用裁判時之法律」
    ，修正後刑法施行法第三條之一第二項規定「於九十四年一
    月七日刑法修正施行前犯併合處罰數罪中之一罪，且該數罪
    均符合第四十一條第一項得易科罰金之規定者，適用九十年
    一月四日修正之刑法第四十一條第二項規定」，即有此情形
    係一律適用行為時法之舊法，由是可見遇有法律修正而須選
    擇適用新法或舊法時，應依法規之性質或視法律之規定各自
    決之，不受其他法規如何適用之羈絆，在選法適用時，本即
    寓有可據個別之特性而割裂分別適用新法或舊法之容許性，
    縱令須為利、弊之比較以定如何適用之法規亦無不同，至數
    項經修正之法律須整體比較以同其新、舊法之適用俾維持法
    律體系之完整性，核係各該法律在適用上因具「依附及相互
    關聯」之特性使然，非屬新、舊法應比較利、弊藉資保障行
    為人之既有法律地位兼謀其利益之立法意旨所必然。準此以
    解，就「罪、刑」有關之規定諸如共犯、未遂犯、連續犯、
    牽連犯、結合犯以及累犯加重、自首減輕暨其他法定加減原
    因（如身分加減）與加減例等一切情形，應綜其全部之結果
    而為比較後，予以整體適用，不能割裂而分別適用有利益之
    條文，固如前述，惟究其緣由，實係著眼於因各該規定皆涉
    及犯罪之態樣、階段、罪數、法定刑得或應否加、減暨加減
    之幅度，並進而影響法定刑或處斷刑之範圍，換言之，各該
    「罪、刑」之規定須經綜合考量整體適用後，方能據以限定
    法定刑或處斷刑之範圍，嗣始得於該範圍內為一定刑之宣告
    ，易詞以言，個別宣告刑雖屬單一之結論，然實係經綜合考
    量整體適用各相關「罪、刑」規定之所得，因之，宣告刑所
    據以決定之各相關「罪、刑」規定，顯具適用上之「依附及
    相互關聯」之特性，自須同其新、舊法之適用，第查，「易
    刑」或「定執行刑」係規範宣告刑得或應如何執行之法律，
    核屬為刑之宣告後始生應否適用問題之規定，非屬宣告刑所
    據以決定因而須先行確定如何適用新、舊之法規，依其性質
    ，在未為刑之宣告前亦無可能確定應否適用而預先選定須適
    用新或舊法，復無此必要，不寧唯是，該規定所涵攝之「小
    前提」係「宣告刑」，猶與「罪、刑」規定涵攝之「小前提
    」為「歷史社會事實」迥異，職是，「易刑」及「定執行刑
    」之規定，不論涵攝之「小前提」、決定應否適用之階段及
    適用後所得之法律效果，與「罪、刑」之規定皆不相侔，與
    之顯不具適用上之「依附及相互關聯」之特性，依前述，要
    毋須與「罪、刑」之規定同其新、舊法之適用，自得秉其本
    身之性質而各據應涵攝之「小前提」為新、舊、利、弊之比
    較後個別定其法律之適用，尤應敘明。茲首就與本案有關且
    於為刑之宣告前須先行及連帶確定應如何適用之法律修正情
    形列述如下：
    (一)與罪、刑有關且須依修正後刑法第二條第一項規定為利、
      弊之比較以定如何適用之法律變更部分：
    　(1)修正前刑法第三十三條第五款規定「罰金：（銀元）一
        元以上。」，復依罰金罰鍰提高標準條例第一條前段規
        定提高為十倍，折算新台幣為三十元；修正後刑法第三
        十三條第五款規定「罰金：新臺幣一千元以上，以百元
        計算之。」；次查，刑法分則各條文所定之罰金刑，其
        幣別原為「銀元」，又倘非屬七十二年六月二十六日至
        九十四年一月七日間新增或修正之條文，所定罰金數額
        並依罰金罰鍰提高標準條例第一條前段規定提高為十倍
        ，惟依九十五年六月十四日修正公布、同年七月一日施
        行之中華民國刑法施行法第一條之一：「中華民國九十
        四年一月七日刑法修正施行後，刑法分則編所定罰金之
        貨幣單位為新臺幣。九十四年一月七日刑法修正時，刑
        法分則編未修正之條文定有罰金者，自九十四年一月七
        日刑法修正施行後，就其所定數額提高為三十倍。但七
        十二年六月二十六日至九十四年一月七日新增或修正之
        條文，就其所定數額提高為三倍。」，現行刑法中，有
        關於罰金刑之計算單位及其最低度刑之規定已有修正，
        自屬法律變更。
      (2)依修正前刑法第五十五條後段規定，犯一罪而其方法或
        結果之行為犯他罪名者，從一重處斷，而修正後刑法第
        五十五條則已刪除上開牽連犯之規定，則依修正後之規
        定，因數行為觸犯數罪名者，原則上應依數罪併罰處斷
        ，對被告而言，修正後之規定並非較為有利。
      (3)修正前刑法第五十六條原規定：「連續數行為而犯同一
      　之罪名者，以一罪論。但得加重其行至二分之一」，但
        此規定於此次刑法修正後條文中予以刪除，即改採一罪
        一罰之原則，此雖非犯罪構成要件之變更，但顯已影響
        行為人刑罰之法律效果，自屬法律有變更，而應比較新
        舊法之規定。
    　(3)就本件被告所犯刑法第三百三十六條第二項之業務侵占
     　 罪、第二百十條、第二百十六條之行使偽造私文書、第
        二百十五條業務上登載不實之文書罪，其中業務侵占罪
        之法定刑為六月以上五年以下有期徒刑，得併科（銀元
        ）三千元以下罰金、，是依行為時法，其罰金最低度額
        依修正前刑法第三十三條第五款、罰金罰鍰提高標準條
        例第一條前段規定則為三十元，又其先後之多次業務侵
        占、行使偽造私文書、業務上登載不實之文書罪犯行，
        應依修正前刑法第五十六條規定連續犯規定，各以一罪
        論並均得加重其刑，另其所犯連續業務侵占、連續行使
        偽造私文書、連續業務上登載不實罪，具有方法目的之
        牽連關係，亦得依修正前刑法第五十五條規定從一重之
        連續業務侵占罪處段，據此，本件宣告刑最重可為有期
        徒刑七年六月，得併科罰金銀元三千元即新台幣九萬元
        。而依裁判時法，有關業務侵占罪之法定罰金刑最低度
        部分，則修正為新台幣一千元以上且以百元計算，又被
        告先後之多次業務侵占、行使偽造私文書、業務上登載
        不實文書等犯行，因已無連續犯之規定可引而不得加重
        其刑，然各次犯行亦應分別成罪，而無連續犯或牽連犯
        之從一重處斷規定之適用，因之，最重可宣告多個有期
        徒刑五年併科罰金九萬元、多個有期徒刑五年，且併合
        處罰。是經綜合適用修正前、後之罪、刑相關規定予以
        比較，修正後之規定顯非較修正前之規定對其有利，依
        現行即修正後刑法第二條第一項前段規定，此部分自應
        整體適用修正前刑法之有關規定，合先敘明。
四、被告乙○○為凱威公司處理與客戶接洽及向客戶收取價款後
    繳回總公司等事務，為從事業務之人，將所代收之契約款項
    侵占入己之所為，係犯刑法第三百三十六條第二項之業務侵
    占罪，又其偽造附表所示之銷售契約書、訂購申請書、成交
    明細表、完款表，並在上開銷售契約書上偽簽「戊○○」之
    署名、在訂購申請書上偽簽「壬○○」之署名，而偽造完全
    銷售契約、訂購申請書，再將之持交予凱威公司之所為，係
    犯刑法第二百十六條、第二百十條行使偽造私文書罪、第二
    百十五條業務登載不實罪。被告偽造壬○○、戊○○之署名
    ，進而偽造銷售契約、訂購申請書，各為偽造私文書之階段
    行為，又偽造私文書進而行使，其偽造之低度行為為行使偽
    造私文書所吸收，均不另論罪。又被告先後多次業務侵占、
    行使偽造私文書、業務上登載不實之犯行，均時間緊接，犯
    罪構成要件各相同，顯均係基於概括犯意為之，各觸犯同一
    罪名，均應依修正前刑法第五十六條連續犯之規定各論以一
    罪，並均加重其刑。被告於同時交付九十二年九月、十月、
    十一月之完款表、成交明細表，為想像競合犯，應依修正後
    刑法第五十五條前段之規定，論以想像競合犯，從一重處斷
    。又被告所犯行使偽造私文書、業務侵占、業務登載不實等
    三罪，各有方法、結果之牽連關係，應依修正前第五十五條
    後段牽連犯之規定從較重之行使偽造私文書罪處斷。檢察官
    雖未就行使偽造私文書部分提起公訴，然此部分與業經起訴
    之業務侵占部分，具有修正前刑法牽連犯之裁判上一罪關係
    ，自為起訴效力所及，本院自應一併審理。爰審酌被告雖無
    犯罪前科紀錄，此有台灣高等法院被告前案紀錄表一份在卷
    可稽，素行尚可，於擔任凱威公司副總經理職務之際，自應
    本於真誠之態度為公司謀取商機，竟萌生貪念，利用台北總
    公司對其之信任，將客戶款項予以侵占入己，共計侵占金額
    達五十九萬七千五百元，至凱威公司利益受有損害，甚或為
    掩飾前開犯行，偽造銷售契約書、訂購申請書、成交明細等
    報表，非但影響凱威公司計算業績之正確性，更生損害於壬○○、戊○○，所為非是，犯罪後猶飾詞狡辯，於離職後另
    組海威公司，經營項目與告訴人公司相仿，毫無悔意，迄今
    未與告訴人達成民事上和解，賠償損失，態度不佳，及其犯
    罪目的、手段、所生危害等一切情狀，量處如主文所示之刑
    ，且衡以上情，認不宜宣告緩刑，併此敘明。又被告犯罪時
    間在中華民國九十六年四月二十四日以前，合於中華民國九
    十六年罪犯減刑條例第二條第一項第三款減刑條件，依法減
    輕其刑二分之一，並同時依修正前刑法第四十一條第一項、
    第二項、廢止前罰金罰鍰提高標準條例第二條，現行法規所
    定貨幣單位折算新台幣條例第二條規定諭知易科罰金之折算
    標準。
五、至於被告偽造如附表所示之銷售契約書、訂購申請書，然業
    已持交予告訴人，非屬被告所有，爰不予宣告沒收，至其上
    偽造之「壬○○」「戊○○」之署名，則係偽造之署押，不
    問屬於犯人與否，均應依刑法第二百十九條規定沒收。
六、公訴意旨另以：被告基於為自己不法所有及業務登載不實之
    概括犯意，自九十二年九月間起至同年十二月間，假藉凱威
    公司名義對外招攬業務並收取客戶丙○○繳款十八萬元、辛○○二十六萬七千一百五十元，卻未向凱威公司呈報而漏報
    ，為掩飾犯行即填具不實之凱威環球會議行銷部成交明細、
    完款表交予凱威公司台北總公司而行使，並將上開漏報之款
    項予以侵占入己，因認被告此部分亦涉有業務侵占、行使業
    務上登載不實文書罪嫌云云。惟訊諸被告否認有此侵占事實
    ，辯稱丙○○、辛○○均係海威公司之客戶等語，而證人丙○○亦於本院審理時證稱：九十三年一月三日或四日訂房時
    ，同時與海威公司簽立旅遊契約，十八萬元之會費也是在簽
    約之後給付，是在一月四日之後給付的，九十二年間是有談
    ，但是九十三年才簽訂契約等語（見本院九十六年七月三日
    審理筆錄），證人辛○○則證稱：不記得是九十二年還是九
    十三年簽立的契約，只知道是國內外旅遊之產品、小木屋等
    語（見同上審理筆錄），而遍查全卷，除以辛○○名義、於
    九十二年十二月八日匯款二十六萬七千一百五十元至國泰世
    華銀行忠孝分行乙○○帳戶之陽信商業銀行匯款收執聯外，
    並無任何銷售契約書或其他證據資料足資證明丙○○、辛○○係與凱威公司簽立契約、購買凱威公司之產品，此部分尚
    無證據可證被告犯罪，惟公訴意旨認係此部分與前開經本院
    論罪科刑部分，具有修正前刑法第五十六條連續犯之裁判上
    一罪關係，爰不另為無罪之諭知。至於公訴意旨認被告就戊○○部分侵占之金額為二十六萬元，然證人戊○○以刷卡之
    方式繳付十一萬七千五百元，剩餘款項係以其太平洋休閒會
    館之會籍抵充等情，業據證人戊○○於本院審理時結證甚詳
    （見本院九十六年七月二十七日審理筆錄），並有收據一紙
    附卷可證，而被告僅繳回三萬元予凱威公司，是以被告侵占
    之金額應為八萬七千五百元，公訴人認此部分侵占金額為二
    十六萬元顯有誤會，是就超過八萬七千五百元部分，不另為
    無罪諭知，特予說明。
七、據上論斷，應依刑事訴訟法第二百九十九條第一項前段，修
    正後刑法第二條第一項前段，刑法第三百三十五條第一項、
    第二百十六條、第二百十條、第二百十五條、第二百十九條
    ，修正前刑法第五十五條、第五十六條、第四十一條第一項
    前段，刑法施行法第一條第一項、第二項前段，修正前罰金
    罰鍰提高標準條例第二條，現行法規所定貨幣單位折算新台
    幣條例第二條，中華民國九十六年減刑條例第二條第一項第
    三款、第七條、第九條第一項，判決如主文。
本案經檢察官郭昭吟到庭執行職務。
中　　華　　民　　國　　96　　年　　8 　　月　　10　　日
　　　　　　　　　台灣台北地方法院刑事第五庭
　　　                    審判長法  官  黃程暉
                                法  官  高偉文
                                法　官　何俏美
上正本證明與原本無異。
如不服本判決，應於判決送達後10日內向本院提出上訴狀（應抄
附繕本）。告訴人或被害人如對於本判決不服者，應具備理由請
求檢察官上訴，其上訴期間之計算係以檢察官收受判決正本之日
期為準。
                                書記官  林曉郁
中　　華　　民　　國　　96　　年　　8 　　月　　10　　日
附表：
┌─┬──────┬────────┬──────┬──────┐
│編│客 戶 名 稱 │實際簽約金額    │短報或漏報金│偽造之文書、│
│號├──────┼────────┤額（即侵占金│署名        │
│  │簽 約 時 間 │回報總公司之金額│額）        │            │
├─┼──────┼────────┼──────┼──────┤
│1 │  丁○○    │簽約金260,000元 │ 140,000元  │業務上應登載│
│  ├──────┼────────┤            │之完款表（9 │
│  │92年8月30日 │回報120,000元   │            │月份）      │
├─┼──────┼────────┼──────┼──────┤
│2 │  壬○○    │簽約金260,000元 │ 140,000元  │92年10月14日│
│  ├──────┼────────┤            │訂購申請書1 │
│  │92年10月14日│回報120,000元   │            │份及其上「魏│
│  │            │                │            │辛吉」之署名│
│  │            │                │            │1枚、92年10 │
│  │            │                │            │月14日收據，│
│  │            │                │            │業務上應登載│
│  │            │                │            │之完款表（10│
│  │            │                │            │月份）、成交│
│  │            │                │            │明細表（9月 │
│  │            │                │            │份）        │
├─┼──────┼────────┼──────┼──────┤
│3 │甲○○      │簽約金230,000元 │ 110,000元  │業務上應登載│
│  ├──────┼────────┤            │之完款表（11│
│  │92年11月21日│回報120,000元   │            │月份）、成交│
│  │            │                │            │明細（11月份│
│  │            │                │            │）          │
├─┼──────┼────────┼──────┼──────┤
│4 │戊○○      │簽約金260,000元 │87,500元    │92年11月4日 │
│  │            │，但僅收取117500│            │銷售契約書1 │
│  │            │元（餘款以太平洋│            │份及其上「翁│
│  │            │休閒會館會籍抵充│            │莫華」署名1 │
│  │            │）              │            │枚，以及業務│
│  ├──────┼────────┤            │上應登載之完│
│  │92年11月2日 │回報30,000元    │            │款表（11月份│
│  │            │                │            │）、成交明細│
│  │            │                │            │表（11月份）│
├─┼──────┼────────┼──────┼──────┤
│5 │ 己○○     │簽約金12,0000元 │ 120,000元  │業務上應登載│
│  ├──────┼────────┤            │之完款表（未│
│  │92年11月27日│未回報          │            │登載）      │
│  │            │                │            │            │
│  │            │                │            │            │
└─┴──────┴────────┴──────┴──────┴
